臺灣士林地方法院民事判決　　　　　　　95年度訴字第1265號
原　　　告　丁○○
訴訟代理人　乙○○
原　　　告　甲○○
被　　　告　丙○○
上列當事人間損害賠償事件，本院於民國96年1 月23日言詞辯論
終結，判決如下：
    主  文
被告應給付原告丁○○新臺幣拾萬元，給付原告甲○○新臺
幣伍萬元，及均自民國九十五年十一月二十一日起至清償日止，
按年息百分之五計算之利息。
訴訟費用新臺幣肆佰柒拾伍元由原告丁○○負擔；訴訟費用新臺
幣肆仟捌佰陸拾伍元由原告甲○○負擔；其餘訴訟費用新臺幣肆
仟壹佰拾元由被告負擔。
原告其餘之訴駁回。
本判決原告勝訴部分得假執行。
    事  實  及  理  由
壹、程序部分：
一、本件被告未於言詞辯論期日到場，核無民事訴訟法第386 條
    各款所列情形，爰依原告之聲請，由其一造辯論而為判決。
二、按訴狀送達後，不得將原訴變更或追加他訴，但不甚礙被告
    之防禦及訴訟之終結者，不在此限，民事訴訟法第255 條第
    1 項第7 款定有明文。本件起訴狀所列原告僅為丁○○一人
    ，其起訴聲明則為：「被告應給付原告丁○○新臺幣（下同
    ）872, 000元，及自民國95年3 月27日起至清償日止，按年
    息5%計算之利息」（並依其聲明所示之訴訟標的金額，繳納
    裁判費9,580 元）。嗣追加甲○○為原告，聲明請求判決：
    「被告應給付原告丁○○37萬元，給付原告甲○○50萬元，
    及均自起訴狀繕本送達翌日起至清償日止，按年息5%計算之
    利息。」（依更正後訴訟標的金額計算之裁判費，為9,470
    元）經核原告訴之變更，顯不甚礙被告之防禦及訴訟之終結
    ，依前開法條說明，應予准許。
貳、實體部分：
一、原告起訴主張：
  (一)被告於94年9 月18日凌晨0 時許迄2 時許止，於其友人位於
    臺北縣八里鄉下罟子之住處飲酒，並達不能安全駕駛動力交
    通工具之狀態（酒精濃度高達每公升0.75毫克），竟仍駕駛
    車牌號碼EZ-1630 號自用小客車，欲載送友人返家，嗣於同
    日凌晨2 時10分許，行經臺北縣八里鄉下罟子村下罟子1-16
    號前時，因酒醉注意力降低，而直接側撞由原告甲○○所駕
    駛之車牌號碼2T-0076 號自用小客車（該車所有權人為原告
    丁○○），致車牌號碼2T-0076 號自用小客車車頭全毀。
  (二)原告丁○○所有之車牌號碼2T-0076 號自用小客車於94年系
    爭事故發生時，其正常交易價格為40萬元，因發生系爭交通
    事故而毀損，縱經修復其殘餘價值亦僅有7 萬元，原告丁○
    ○因此受有33萬元之價值減少損失；又原告丁○○因車輛無
    法使用，須另行搭乘其他交通工具，增加支出約4 萬元，被
    告應賠償原告丁○○之損害共計37萬元；另系爭交通事故發
    生時，原告甲○○為車牌號碼2T-0076 號自用小客車之實際
    駕駛人，並因該重大撞擊而受驚嚇，致罹患創傷後壓力疾患
    ，身心受有巨大痛苦，爰請求被告賠償精神慰撫金50萬元。
  (三)並聲明請求判決：被告應給付原告丁○○37萬元，給付原告
    甲○○50萬元，及均自起訴狀繕本送達翌日起至清償日止，
    按年息5%計算之利息。
二、被告未於言詞辯論期日到場，亦未提出準備書狀作何聲明或
    陳述。
三、原告所主張：被告於94年9 月18日凌晨2 時10分許，於飲酒
    且不能安全駕駛動力交通工具之狀態下（酒精濃度達每公升
    0.75毫克），仍駕駛車牌號碼EZ-1630 號自用小客車，而於
    行經臺北縣八里鄉下罟子村下罟子1-16號前時，因酒醉注意
    力降低，而直接側撞由原告甲○○所駕駛之2T-0076 號自用
    小客車（該車所有權人為原告丁○○），致該自用小客車車
    頭全毀；系爭2T-0076 號自用小客車於94年事故發生時之正
    常交易價格為40萬元，發生系爭交通事故毀損後，其修復後
    之殘餘價值僅餘7 萬元，原告丁○○受有33萬元之價值減少
    損失；系爭2T-0076 號自用小客車於系爭交通事故發生時之
    實際駕駛人原告甲○○，於該交通事故發生後罹患「創傷後
    壓力疾患」等情，業據原告提出臺灣士林地方法院檢察署94
    年度偵字第10016 號聲請簡易判決處刑書、本院95年度士交
    簡字第179 號刑事簡易判決、臺北市汽車商業同業公會鑑價
    函及收據、汽車新領牌照登記書、行車執照、馬偕紀念醫院
    （淡水院區）乙種診斷證明書、臺北縣政府警察局蘆洲分局
    道路交通事故證明書、交通事故照片、現場圖等件足憑，並
    經本院依職權調閱前開刑事案件卷宗全卷查核無訛。被告經
    合法通知復未到庭爭執，應堪信為真實。
四、按因故意或過失不法侵害他人之權利者，負損害賠償責任；
    不法侵害他人之身體、健康、名譽、自由、信用、隱私、貞
    操或不法侵害其他人格法益而情節重大者，被害人雖非財產
    上之損害，亦得請求賠償相當之金額；汽車、機車或其他非
    依軌道行駛之動力車輛，在使用中加損害於他人者，駕駛人
    應賠償因此所生之損害；不法毀損他人之物者，被害人得請
    求賠償其物因毀損所減少之價額。民法第184 條第1 項前段
    、第195 條第1 項前段、第191 條之2 前段、第196 條分別
    定有明文。本件被告駕駛自用小客車時因酒醉且未注意車前
    狀況，而過失撞及原告甲○○所駕駛，所有權人為原告丁○
    ○之車牌號碼2T-0076 號自用小客車，致該小客車毀損，並
    致甲○○罹患「創傷後壓力疾患」，已侵害原告丁○○之財
    產權及原告甲○○之健康權，對原告二人構成侵權行為，自
    應依前開法條規定，負損害賠償責任。茲就原告得請求被告
    賠償之金額，分述如下：
  (一)原告丁○○請求部分：
    1.車輛價值減少之損失33萬元部分：原告就此部分之請求，
      已提出臺北市汽車商業同業公會鑑價函為證，則依民法第
      196 條規定，其請求自應准許。
    2.增加搭乘其餘交通費用之支出4 萬元部分：按不法侵害他
      人之身體或健康者，對於被害人因此喪失或減少勞動能力
      ，或增加生活上之需要時，應負損害賠償責任，固為民法
      第193 條第1 項所明定，惟依該法條規定，係加害人不法
      侵害他人「身體或健康」，並因此致被害人因此喪失或減
      少勞動能力或增加生活上之需要者，始足當之。本件被告
      係侵害原告丁○○之財產權，並未侵害其身體或健康權利
      ，則原告丁○○主張其因車輛毀損須以其他交通工具代步
      ，並請求被告賠償因此增加之支出4 萬元云云，除未提出
      任何單據證明外，亦與前開法條規定不合，其該部分之請
      求，即無理由。
  (二)原告甲○○請求非財產上損害賠償50萬元部分：被告侵害原
    告甲○○之健康權，原告甲○○自得依民法第195 條規定，
    請求被告賠償精神慰撫金。又慰撫金之賠償得參酌雙方身分
    、資力與加害程度及其他各種情形核定相當之數額（最高法
    院51年台上字第223 號判例要旨參照）。本院審酌被告過失
    之程度，及原告甲○○為學生，與其損害為「創傷後壓力疾
    患」等一切情狀，認原告甲○○請求被告給付精神慰撫金50
    萬元，核屬過高，應予核減至5 萬元為宜。
  (三)另按給付無確定期限者，債務人於債權人得請求給付時，經
    其催告而未為給付，自受催告時起，負遲延責任。其經債權
    人起訴而送達訴狀，或依督促程序送達支付命令，或為其他
    相類之行為者，與催告有同一之效力；又應付利息之債務，
    其利率未經約定，亦無法律可據者，週年利率為百分之五，
    民法第229 條第2 項、第203 條分別定有明文。從而，原告
    丁○○請求被告賠償車輛價值減少之損害33萬元，原告甲○
    ○請求被告賠償非財產損害5 萬元，及均自起訴狀繕本送達
    翌日即95年11月21日起至清償日止，按年息5%計算之利息，
    為有理由，應予准許；逾此部分之請求，則屬無稽，應予駁
    回。
五、按所命給付金額或價額未逾500,000 元之判決，應依職權宣
    告假執行，民事訴訟法第389 條第1 項第5 款定有明文，本
    判決命被告給付之金額未逾500,000 元，本院自應就原告勝
    訴部分，依職權宣告假執行。
六、本件事證已臻明確，其餘訴訟資料核與判決之結果不影響，
    毋庸一一論述，併此敘明。
七、據上論結，本件原告之訴為一部有理由，一部無理由，依民
    事訴訟法第385 條第1 項前段、第79條、第87條第1 項、第
    389 條第1 項第5 款，判決如主文。
中　　華　　民　　國　　96　　年　　1 　　月　　31　　日
                  民事第二庭  法  官  王怡雯
以上正本證明與原本無異。
如對本判決上訴須於判決送達後20日內向本院提出上訴狀。
中　　華　　民　　國　　96　　年　　2 　　月　　5 　　日
                              書記官  陳映羽
